臺灣臺南地方法院刑事判決　　　　　　　100年度易字第786號
公　訴　人　臺灣臺南地方法院檢察署檢察官
被　　　告　黃昆池
選任辯護人　徐豐明律師
被　　　告　阮氏琛
選任辯護人　李合法律師
　　　　　　趙培皓律師
上列被告因傷害案件，經檢察官提起公訴（100年度偵字第3890
號），本院判決如下：
    主  文
黃昆池犯傷害罪，處拘役拾日，如易科罰金，以新臺幣壹仟元
折算壹日。
阮氏琛犯傷害罪，處拘役貳拾日，如易科罰金，以新臺幣壹仟元
折算壹日。
    事  實
一、緣越南女子阮氏琛與黃昆池胞妹黃錦燕之子黃武雄之前配偶
    同為越南新娘，因此在黃武雄與越南配偶未離婚前，阮氏琛
    時常借居在黃武雄位於臺南市七股區義合里75之4號住處（
    下稱系爭房屋），嗣黃武雄與其越南配偶離婚，黃武雄再婚
    。民國99年10月10日，黃昆池偕同妻子黃蔡梅、女兒黃秋
    雅前往黃錦燕位於臺南市七股區義合里75之3號故居，與黃
    錦燕聚會聊天時得知阮氏琛仍佔居於系爭房屋未搬離；此時
    適見阮氏琛帶同渠子莊宗輝（92年5月3日出生）共乘機車前
    往系爭房屋，黃昆池遂於同日下午4時50分許，偕同妻子黃
    蔡梅至系爭房屋，代黃錦燕出面要求阮氏琛儘速將私人物
    品搬離系爭房屋，雙方因而發生爭執，阮氏琛因不滿黃昆池
    出面干預其搬遷事宜，竟基於傷害他人身體之犯意，持不詳
    之人所有扣案銀色安全帽朝黃昆池揮打，黃昆池旋徒手阻擋
    ，致使黃昆池因而受有「右手掌瘀紅、右手前臂紅、左手前
    臂紅」等傷害，繼阮氏琛再試圖以腳踢黃昆池之下體（黃昆
    池閃開未被踢中），黃昆池不甘被毆，亦基於傷害他人身體
    之犯意，撿拾地上不詳之人之竹板（未扣案）撥開阮氏琛所
    持之安全帽，並以該竹板揮向阮氏琛，使阮氏琛因而跌倒於
    地並受有「腦震盪及頭皮血腫、臉部挫傷瘀青、右膝挫傷」
    等之傷害。
二、案經黃昆池、阮氏琛訴由臺南市政府警察局佳里分局報告臺
    灣臺南地方法院檢察署檢察官偵查起訴。
    理  由
壹、證據能力方面
    被告以外之人於審判外之言詞或書面陳述，除法律有規定
    者外，不得作為證據；又被告以外之人於審判外之陳述，雖
    不符刑事訴訟法第159條之1至第159條之4之規定，而經當事
    人於審判程序同意作為證據，法院審酌該言詞陳述或書面陳
    述作成時之情況，認為適當者，亦得為證據；當事人、代理
    人或辯護人於法院調查證據時，知有該法第159條第1項不得
    為證據之情形，而未於言詞辯論終結前聲明異議者，視為有
    前項之同意，刑事訴訟法第159條第1項、第159條之5分別定
    有明文。本判決所引用之莊宗輝檢察事務官偵訊筆錄、黃昆
    池、阮氏琛診斷證明書等證據，均據被告二人、辯護人、檢
    察官於本院審理中或同意作為證據或未於言詞辯論終結前聲
    明異議，本院審酌上開證據作成時之情況，亦無不當取供等
    情形，認為以之作為本案之證據亦屬適當，核諸上開說明，
    應有證據能力。
貳、實體方面
一、訊據被告黃昆池固坦承有持地上竹板毆打阮氏琛，致阮氏琛
    受有臉部挫傷瘀青、右膝挫傷之傷害等情，惟辯稱：伊沒有
    打阮氏琛頭部，阮氏琛腦震盪非伊造成云云；另被告阮氏琛
    固坦承於上揭時地其手持扣案銀色安全帽，惟矢口否認有何
    傷害黃昆池犯行，辯稱：伊是以安全帽抵擋黃昆池的攻擊云
    云。經查：
  (一)被告黃昆池於100年3月31日偵訊中已自承：是阮氏琛先持安
    全帽打伊，伊用手阻擋，後來阮氏琛要用腳踢伊下體，伊就
    撿拾地上竹板要撥開阮氏琛的安全帽，可能在撥打阮氏琛手
    上安全帽時，阮氏琛被自己的安全帽打到頭，阮氏琛也有跌
    倒，阮氏琛跌倒有撞到堆在地上的木板，當時伊可能有打到
    阮氏琛的頭，阮氏琛是側向跌倒撞倒頭，伊印象中可能是伊
    拿木板擋阮氏琛時有打到阮氏琛的臉等語（100年度核交字
    第1111號卷第5頁），且證人即阮氏琛配偶莊順治於本院審
    理時證稱：伊接到兒子打來的電話後，馬上趕去上揭案發地
    點，看到阮氏琛倒在三合院的田裡，伊上前把阮氏琛扶起，
    看到阮氏琛眼睛下面瘀血，頭頂的中心腫起來，伊馬上打11
    0報警，並打119叫救護車等語（本院卷第48頁背面、第49頁
    ），並有阮氏琛於99年10月11日入佳里醫療社團法人佳里醫
    院（下稱佳里醫院）急診，經診斷受有「腦震盪及頭皮血腫
    、臉部挫傷瘀青、右膝挫傷」之診斷證明書（附於警卷證物
    袋內）在卷可稽。則被告黃昆池既自承其有以竹板毆打阮氏
    琛，且致阮氏琛於彼此肢體衝突過程中跌倒在地，阮氏琛因
    而頭部受撞擊，核與證人莊順治趕至案發現場時所見阮氏琛
    之傷勢及前揭阮氏琛診斷證明書，均互為吻合，足認阮氏琛
    所受「腦震盪及頭皮血腫、臉部挫傷瘀青、右膝挫傷」之傷
    害，確為被告黃昆池所造成。至證人即黃昆池配偶黃蔡梅
    、黃昆池女兒黃秋雅、黃昆池胞妹蘇黃錦燕雖均證稱：黃昆
    池沒有打阮氏琛頭部，也沒有推阮氏琛跌倒去撞頭等語（本
    院卷第51、53頁、第54頁背面、第55頁），然渠等所述已與
    被告黃昆池上揭於偵訊中所自承有關阮氏琛受傷經過不符，
    且阮氏琛於上揭時地受傷後旋即入佳里醫院急診，其所受「
    腦震盪」之傷害並無其他原因造成之可能，故前揭證人所述
    ，應係事後迴護被告黃昆池之詞，難以採信。又本案雖扣得
    木棍1枝（本院卷第85頁照片），然經本院當庭提示，被告
    黃昆池堅稱：伊係以竹板毆打阮氏琛，而非該扣案木棍等語
    （本院卷第80頁背面），被告阮氏琛亦稱：黃昆池不是以該
    扣案木棍打伊，而是以前面有三角形的木棍打伊等語（本院
    卷第80頁背面），故本案無證據證明該扣案木棍係被告黃昆
    池用以毆打阮氏琛之器具，附此敘明。
  (二)證人即黃昆池配偶黃蔡梅、黃昆池女兒黃秋雅、黃昆池胞
    妹蘇黃錦燕於本院審理時均證稱：因搬遷房屋問題，黃昆池
    與阮氏琛在爭吵，阮氏琛就拿頂安全帽一直打黃昆池，黃昆
    池用手去抵擋，接著阮氏琛用腳踢黃昆池下體，黃昆池跳開
    ，黃昆池就從地上撿一個竹片起來等語（本院卷第50頁背面
    、第52頁背面、第54頁背面），並據被告阮氏琛自承其案發
    時手持扣案銀色安全帽等語（本院卷80頁背面），且有黃昆
    池受有「右手掌瘀紅、右手前臂紅、左手前臂紅」之杏和醫
    院診斷證明書（警卷第4頁）及扣案銀色安全帽（本院卷第
    85頁照片）為證；又被告黃昆池經診斷所受傷勢均為手掌、
    雙手前臂，核與前揭證人所描述黃昆池以手抵擋阮氏琛之安
    全帽攻擊等過程，互為相符，故被告阮氏琛持扣案安全帽毆
    打黃昆池成傷，應可認定。至證人即阮氏琛兒子莊宗輝雖於
    偵訊中證稱：是黃昆池要打母親阮氏琛，阮氏琛才以安全帽
    抵擋等語（前揭核交字卷21頁），然查阮氏琛當時既手持安
    全帽，相較於徒手之黃昆池，設若阮氏琛僅單純以安全帽防
    禦，黃昆池理應不至於受有「右手掌瘀紅、右手前臂紅、左
    手前臂紅」之傷害，故莊宗輝此部分證述，亦係迴護阮氏琛
    之詞，並無可採。
  (三)綜上所述，本件事證明確，被告黃昆池、阮氏琛前揭犯行堪
    予認定。
二、核被告二人所為，均係犯刑法第277條第1項之傷害罪。爰審
    酌被告阮氏琛、黃昆池因搬遷房屋問題爭吵，阮氏琛即持扣
    案安全帽毆打黃昆池，黃昆池亦不思理性解決紛爭，進而持
    地上竹板毆打阮氏琛，被告二人無視社會法秩序之規範，均
    有可議，惟念及阮氏琛所受傷勢較黃昆池嚴重，本院認黃昆
    池犯罪情節較重等一切情狀，分別量處如主文所示之刑，並
    均諭知易科罰金折算標準，以資懲儆。至扣案銀色安全帽，
    雖係阮氏琛持以毆打黃昆池之器具，惟被告阮氏琛稱其不確
    定是誰的等語（本院卷第84頁），故本院不予宣告沒收，附
    此敘明。
據上論斷，應依刑事訴訟法第299條第1項前段，刑法第277條第1
項、第41條第1項前段，刑法施行法第1條之1，判決如主文。
本案經檢察官陳昆廷到庭執行職務。
中    華    民    國   100    年    10    月    6     日
                  刑事第六庭    法  官  郭瓊徽
以上正本證明與原本無異。
如不服本判決應於收受本判決後10日內向本院提出上訴書狀，並
應敘述具體理由。其未敘述上訴理由者，應於上訴期間屆滿後20
日內向本院補提理由書狀（均須按他造當事人之人數附繕本）「
切勿逕送上級法院」。
                                書記官  曾郁芳
中    華    民    國   100    年    10    月    12    日
附錄論罪科刑實體法條文：
中華民國刑法第277條
（普通傷害罪）
傷害人之身體或健康者，處 3 年以下有期徒刑、拘役或 1 千元
以下罰金。
犯前項之罪因而致人於死者，處無期徒刑或 7 年以上有期徒刑
；致重傷者，處 3 年以上 10 年以下有期徒刑。